【裁判字號】    92,台上,2969
【裁判日期】    920530
【裁判案由】    毀棄損壞
【裁判全文】
最高法院刑事判決                              九十二年度台上字第二九六九號
    上  訴  人  甲○○
    選任辯護人  陳見和律師
右上訴人因毀棄損壞案件，不服台灣高等法院高雄分院中華民國九十年一月二日第二
審判決（八十九年度上訴字第一四五０號，起訴案號：台灣屏東地方法院檢察署八十
八年度偵字第二三六０號），提起上訴，本院判決如左：
    主  文
原判決撤銷，發回台灣高等法院高雄分院。
    理  由
本件原判決認定：上訴人甲○○之父黃天惠（於民國六十四年十月二十一日死亡）前
於三十八年間，因向黃朝和（已於六十年三月二日死亡）借款，乃將其所有坐落屏東
縣九如鄉○○段第五九三號面積五四八平方公尺內之一厘七毛設定地上權予黃朝和，
黃朝和於取得地上權後，逾越地上權面積，在原判決附圖Ｅ部分興建約十五坪之簡易
磚造二樓（第二層為半樓）房屋一棟、平房一棟、鐵皮屋一間居住（門牌號碼為九如
鄉玉水村下冷水五十五號）；黃天惠死亡後，土地由上訴人及其兄弟黃見得、黃見升
繼承；黃朝和死亡後，地上權則由其媳鄭玉梅與其他有繼承權之人共同繼承，惟未辦
理繼承登記，上開房屋繼續由黃朝和之妾鐘實居住，鐘實再與姚子雲結婚，屋內如原
判決附表所示之傢俱，則於姚子雲死亡後，由其養女陳鐘清麗繼承取得。上訴人明知
前揭房屋為鄭玉梅與他人所共有，及該屋內之上開傢俱為陳鐘清麗所有，竟因急欲收
回土地改建房屋，而於八十八年三月十二日上午，僱請怪手（即挖土機）將房屋拆毀
，並損壞屋內陳鐘清麗所有之上開傢俱等情。因而撤銷第一審之科刑判決，改判仍論
上訴人以毀壞他人建築物罪，處有期徒刑拾月，固非無見。
惟按：(一)、客觀上為法院認定事實及適用法律基礎之證據，雖已調查而其內容尚未明
瞭者，即與未經調查無異，如遽行判決，仍屬應於審判期日調查之證據未予調查，依
刑事訴訟法第三百七十九條第十款之規定，其判決當然為違背法令。原判決就上訴人
提出門牌號碼為屏東縣九如鄉玉水村下冷水五十五號之建築改良物所有權狀（影本）
，主張前揭房屋係其兄弟等共有一節，認為不足採取。係以「前開土地及鄰近土地上
之十幾間房屋，門牌均為下冷水五十五號等情，已據被告（即上訴人）於檢察官偵查
時所自承，是該權狀所載之房屋應另有所指，與被告拆除之房屋並非同一」等由，為
其主要憑據之一（見原判決第三頁第四至六行）。然查，門牌號碼同為屏東縣九如鄉
玉水村下冷水五十五號之房屋，究竟共有若干間？分屬何人所有？茍上訴人拆除者並
非其所有權狀所載之房屋，則上訴人與其兄弟共有之房屋，究係該「十幾間房屋」中
之那一間或那幾間？凡此攸關上訴人所毀壞者是否為他人之建築物，應否成立毀壞他
人建築物罪責之重要事實，顯然仍有疑義而待釐清。原審未詳加調查究明，遽為不利
於上訴人之論斷，非無調查職責未盡之違誤。(二)、有罪之判決書，對被告有利之證據
不採納者，應說明其理由，為刑事訴訟法第三百十條第二款所明定。故有罪判決書對
於被告有利之證據，如不加採納，必須說明其不予採納之理由，否則即難謂無判決不
備理由之違法。經查上訴人一再辯稱：上訴人拆除之上開下冷水五十五號房屋，實係
上訴人之父黃天惠所蓋且經編籍，於三十五年間借予黃朝和居住，黃朝和並為戶口登
記，足見該下冷水五十五號之房屋，與黃朝和嗣於三十八年間，取得地上權之後另行
蓋造之下冷水一０三號房屋，非屬同一等語，並提出黃朝和之戶籍登記簿謄本（影本
）為據（見第一審卷第三十八頁、第八十四頁，原審卷第六十三頁、第七十八頁）。
經查卷附之黃朝和設籍於屏東縣九如鄉玉水村下冷水五十五號之戶籍登記簿謄本（影
本），其上確載有「民國三十五年十月一日初次設籍」等旨，黃朝和既於三十八年間
取得地上權之前，即設籍於上開下冷水五十五號，則上訴人所辯是否屬實，即非全無
斟酌之餘地。原審對於上訴人之上開辯解及其所提之證據究竟如何不足採取，並未說
明其理由，遽行判決，難謂適法。上訴意旨執以指摘，非無理由，應認原判決有撤銷
發回之原因。有裁判上一罪關係之普通毀損部分，基於審判不可分原則，應一併發回
。
據上論結，應依刑事訴訟法第三百九十七條、第四百零一條，判決如主文。
中      華      民      國    九十二    年      五      月     三十     日
                              最高法院刑事第十庭
                                  審判長法官  林  增  福
                                        法官  邵  燕  玲
                                        法官  吳  昆  仁
                                        法官  陳  世  雄
                                        法官  惠  光  霞
      右正本證明與原本無異
                                              書  記  官
中      華      民      國    九十二    年      六      月      五      日


司法院資訊處製作；財團法人民間司法改革基金會備份。
